# 非同一控制下企业合并的无形资产确认？

提问人：1091 时间：2015-01-06 16:19:05
公司通过非同一控制取得A公司80%股权，支付现金对价超过对方评估价值的80%的差额部分，很大程度是是看中对方在新的行业领域内的购销渠道和广泛的人脉，请问，购销渠道和人脉可否确认为无形资产？如果是看中对方已签订未实施的重大合同，在合并报表层面该如何认定差额（商誉还是无形资产）？

回答人：chenyiwei
请对照《企业会计准则解释第 5 号》第一条的规定处理。基本原则是要尽可能把被购买方的符合可辨认性标准的无形资源在合理估值的基础上确认为无形资产，尽可能减少商誉的确认，减轻后续的商誉减值测试压力。对于已签订尚未实施的重大合同，可参考IFRS 3中关于favourable contract的规定处理。

提问人：zengfengxia 时间：2015-01-07 10:10:24
陈版，购买日被购买方持有的不可撤销的销售合同，如何理解是有利合同还是亏损合同？ 生效的有毛利的销售合同是否属于有利合同，合同的价值就是毛利吗（确认为无形资产）？这样的话，被收购方在收购日后可能的相当长的一段时间是没有利润的。 还是应当将销售合同与市场上一般销售合同的售价比较是否为有利合同？

回答人：chenyiwei
这里的“有利”和“不利”不是被购买方自身能从中获得多少利润，而是合同约定的交易价格与购买日的一般市场行情相比高还是低。

提问人：zengfengxia 时间：2015-01-15 17:06:18
还是有些疑惑 在非同一控制下企业合并中被购买方可辨认净资产当中的存货的公允价值应当如何确定？按照公允价值准则的规定，应当是存货的市场价值，这样的话，合并日按照存货的公允价值列报在购买方报表上，存货在出售时将没有毛利？ 同样的情况，执行中的合同（劳务），其公允价值如果按市场价值认定的话，合并日后也同样是不会有利润的。

回答人：chenyiwei
2006 版的企业合并准则应用指南规定：“购买方应当按照以下规定确定合并中取得的被购买方各项可辨认资产、负债及或有负债的公允价值：......存货，对其中的产成品和商品按其估计售价减去估计的销售费用、相关税费以及购买方出售类似产成品或商品估计可能实现的利润确定；在产品按完工产品的估计售价减去至完工仍将发生的成本、估计的销售费用、相关税费以及基于同类或类似产成品的基础上估计出售可能实现的利润确定；原材料按现行重置成本确定”。这与公允价值计量准则下的处理原则大体上一致。如此计算，则对购买日原有产成品和库存商品等对外销售时，合并报表层面将无利润。

提问人：wyqcl 时间：2015-01-16 09:20:51
关键年是购销渠道及人脉的价值能否确认，如果在合并时这项资产的价值可以区分并确认我认为是可以确认为无形资产的，否则确认为商誉为好，但就商誉内涵而言，这部分资产完全确认为商誉并不太合适；公司应当综合考虑并购业务与公司自身业务的性质，以及并购后对整体业务的影响，再此基础上考虑自建该渠道所需资金等因素以确认其价值，这部分价值可以却认为无形资产，剩余再确认为商誉。请指正！谢谢

回答人：chenyiwei
基本赞同此观点。

提问人：palgrave 时间：2015-10-31 20:21:26
那是不是说无形资产的确认在合并财务报表层面要比个别财务报表层面的要求要低啊？

回答人：chenyiwei
不能这样说，只能说在非同一控制下合并中对被购买方的无形资产确认有特殊规定。

提问人：sbkc2012 时间：2015-12-22 10:42:45
陈老师，有几个问题想请教下您： 1 、为什么客户关系等在企业合并中可以确认无形资产，而在一般情况下却不符合无形资产确认条件，两种情况确认条件差别在哪？企业合并确认条件特殊的原因是什么？ 2 、准则解释第 5 号第一条规定的是非同一控制下企业合并取得无形资产的确认条件，里面的规定和CAS6”可辨认标准“是一致的，这是对CAS20.14（ 1 ）的补充吗，也就是说非同一控制下企业合并确认无形资产的条件有两条：（ 1 ）公允价值能够可靠计量；（ 2 ）符合可辨认标准？但是和CAS6相比不需要经济利益很可能流入企业这条标准？ 3 、准则解释第 5 号说的是非同一控制下合并取得无形资产的事情，同一控制下取得无形资产的话和非同一控制有什么区别吗？ 一直以来有这些疑问，恳请陈老师答疑解惑！

回答人：chenyiwei
1 、如果不是因为企业合并或者其他交易，对客户关系等资产的公允价值或成本进行可靠计量的难度是很大的，例如自创的客户关系，其成本就很难从企业日常运营成本中区分出来，所以自创的此类无形资产是不能确认为资产的，只有通过企业合并等途径外购的此类无形资产才能确认。 2 、企业合并中确认无形资产的标准实际上与一般交易中确认无形资产的标准是不同的。企业合并中只要公允价值能够可靠计量即可；而非企业合并交易中需要同时满足“相关的经济利益很可能流入企业”和“成本能够可靠计量”两项条件。企业合并准则中之所以作出这一规定，是因为在计量公允价值时，经济利益流入的可能性已经被作为一个参数纳入了考虑，所以就没有必要再单独确定是否很可能流入企业。同理，企业合并中对或有对价和被购买方或有负债的确认条件与或有事项准则规定的条件也是不同的。 3 、同一控制下合并取得无形资产，因为只能按这些无形资产在最终控制方合并报表层面的账面价值计量，所以对于在最终控制方合并报表层面没有确认的无形资产，合并方也同样不能确认。

提问人：呼叫帮助 时间：2018-04-30 19:28:39
如果是单一资产实体（如光伏项目公司），可直接以收购价格减去电站的可辨认净资产价值后的剩余部分作为特许资质的公允价值。
陈版剩余部分作为光伏项目公司特许资质的公允价值，请教您光伏项目公司有什么特许资质？

回答人：chenyiwei
发改委的路条。